行　政　法　院　判　決　　　　　　　　　　　　 八十八年度判字第四○六四號
　　原　　　告　介芃餐廳有限公司
　　代　表　人　甲○○○
　　被　　　告　臺北市稅捐稽徵處
右當事人間因娛樂稅事件，原告不服財政部中華民國八十七年九月十日台財訴字第八
七○二三五九二五號再訴願決定，提起行政訴訟。本院判決如左︰
　　主  文
原告之訴駁回。
　　事  實
緣原告依台北市政府營利事業登記證所核准營業項目係經營餐廳及酒店業務，嗣台北
市政府警察局中山分局查獲原告懸掛廣告招牌名稱為「歌姬」，實際營業項目與登記
項目不符，乃以八十六年三月四日北市警中分一字第八六六○五○四四○○號通報單
請被告及台北市政府相關機關處理。案經被告所屬中南分處查證，原告確有擅自經營
卡拉ＯＫ視聽歌唱項目，依法應代徵娛樂稅，卻未於事前辦理娛樂業登記及代徵報繳
娛樂稅手續，核定原告自八十六年三月十九日起應查定課徵娛樂稅，每月核定營業額
為新台幣（以下同）七二、○○○元，娛樂稅一、六六二元，教育經費四九九元，遂
發單課徵八十六年七月份娛樂稅一、六六二元，加徵教育經費四九九元。原告不服，
申請復查及提起訴願、再訴願，均遭決定駁回，遂提起行政訴訟，茲摘兩造訴辯意
旨於次：
原告起訴意旨略以︰一、緣原告接獲台北市稅捐稽徵處通知本餐廳因兼營卡拉ＯＫ之
業務而需繳交「娛樂稅」；然原告所營業之餐廳已領有合法之營利事業登記證、公司
執照及「歌姬」商標登記證，且經營之主要項目為經營餐飲業務，視唱設備只是提供
顧客消遣並未另外收費，理無違規更無繳交娛樂稅之義務。二、有關財政部訴願委員
會八十七年九月十日再訴願決定書事實認定部分略謂：「．．．台北市政府警察局中
山分局八十六年三月四日通報單．．．違章事實明確，足堪認定，．．．」乙節，然
依據中山分局通報單第三點亦表示該單「僅提供行業調查資訊，勿為處罰依據」；但
台北市稅捐稽徵處盡以此作為課徵娛樂稅之依據，不知在行政程序上該處是否違法？
且廣告招牌「歌姬」為本餐廳合法註冊之商標，請鈞院明察，以昭公信。三、又訴願
決定書駁回理由第一點略謂：「娛樂稅法第二條第一項後段規定：「．．．提供娛樂
稅設施供人娛樂者。」、第二項後段規定：「．．．娛樂設施供應娛樂人者，按其收
費額課徵娛樂稅。」乙節，原告實在心有不服。因依據經濟部七十八年九月七日所召
開「研商客人伴唱（卡拉ＯＫ）可否登記為公司、行號營業項目有關事宜會議紀錄」
之決議事項六、（一）載明「營業場所附設卡拉ＯＫ伴唱機具設備，如僅係為其招徠
顧客之服務，作為其經營方法之一，而未另收費者，毋需登記為營業項目。」既然勿
庸登記為營業項目，又何來徵收娛樂稅之理？又本人真的繳交稅款，稅務人員是否構
成違法課徵圖利國庫之罪呢？四、另訴願決定書駁回理由第一點後段略謂：「惟依財
政部八十二年七月十五日台財稅第八二一四九一二七四號函釋規定：「餐廳附設卡拉
ＯＫ放映電視銀幕設備，係視聽中心之一種，．．．擬比照ＫＴＶ視聽中心方式核課
娛樂稅。」；然依據經濟部八十年四月十五日經商二○八○四三號函釋：按「理髮
視聽歌唱及浴室業管理規則」第三條第二款規範之視聽歌唱業，乃指以提供視聽伴唱
設備供人歌唱為「業務」之營利事業。而為商業之「業務」者，應以具有「營利性」
為必要，本案於餐廳內「附設」伴唱視聽設備，綜合客觀事實如消費者就使用視聽伴
唱設備，無須支付任何費用，則尚無前開管理規則之適用。五、再訴願決定書駁回理
由第二點中段略謂：「再訴願人雖非專營卡拉ＯＫ業，惟其既提供卡拉ＯＫ之娛樂設
施，即應按其經營此項服務之營業額課徵娛樂稅。」．．．，原告已按時繳交營業稅
如今又要繳交娛樂稅，豈不是重複課稅，造成民不聊生。六、若依被告裁決原告必需
繳交娛樂稅，則請台北市政府建設局先准原告變更營業登記增加視唱營業項目，再據
以課徵以求合法。七、查原告甲○○○係經營一家八十五平方公尺（約二十六坪）的
小小餐廳，每月盈收有限，不但按時繳納營業稅、薪資所得稅、年度綜合所得稅等，
今又為一台電視機必須按月繳交百分之二．五的娛樂稅，簡直是苛捐暴政，打壓原告
之生計，莫此為甚。經濟部應是有見重複課稅之弊，始有上開七十八年九月七日之決
議，被告與經濟部用同樣是政府機關，為何認定標準不一，令人無所適從，請撤銷原
處分等語。
被告答辯意旨略以︰查原告本件違章事實，有台北市政府警察局中山分局八十六年三
月四日北市警中分一字第八六六○五○四四○○號通報單、本處中南分處八十六年二
三月十二日北市稽中南（甲）字第七二四號函等影本附卷可稽，違章事證明確，洵堪
認定。原告雖辯稱其主要營業項目為酒及簡單餐飲，卡拉ＯＫ視聽設備只是提供顧客
消遣並未另外收費乙節，惟原告既常態性提供卡拉ＯＫ視聽設備供人娛樂，應可認定
屬娛樂稅法第二條第一項第六款所指「其他提供娛樂設施供人娛樂」之範圍，縱使原
告未登記為營業項目，然依實質課稅原則，並不因而得免徵娛樂稅，故經濟部七十八
年九月七日所召開「研商客人伴唱（卡拉ＯＫ）可否登記為公司、行號營業項目有關
事宜會議紀錄」決議事項六所稱毋需登記為營業項目，乃係就其主管商業登記業務所
作之規範，並非泛指其無需登記為營業項目，亦無需依其營業性質繳納稅捐，原告所
訴恐係出於誤解，並不足採據。又查原告雖非專營卡拉ＯＫ業，惟其既提供卡拉ＯＫ
之娛樂設施供人娛樂，本處按其經營此項服務之營業額課徵娛樂稅，並無違誤，請駁
回其起訴為語。
　　理  由
按娛樂稅法第二條第一項及第二項後段規定：「娛樂稅，就左列娛樂場所、娛樂設施
或娛樂活動所收票價或收費額徵收之．．．六、撞球場、保齡球館、高爾夫球場及其
他提供娛樂設施供人娛樂者。」「．．．另以其他飲料品或娛樂設施供應娛樂人者，
按其收費額課徵娛樂稅。」、同法第七條規定：「凡經常提供依本法規定應徵收娛樂
稅之營業者，於開業、遷移、改業、變更、改組、合併、轉讓及歇業時，均應於事前
向主管稽徵機關辦理登記及代徵報繳娛樂稅之手續。」、同法第九條第一項規定：「
娛樂稅代徵人每月代徵之稅款，應於次月十日前填用自動報繳書繳納．．．。」又台
北市娛樂稅徵收細則第四條規定：「．．．所稱其他提供娛樂設施供人娛樂，係指機
動遊藝、機動遊艇、電動玩具、錄影帶節自放映（ＭＴＶ）等具有娛樂性之設施而言
。」、同細則第五條規定：「娛樂稅之徵收率如左．．．六、．．．其他提供娛樂設
施供人娛樂者課徵百分之二．五。」復按：「餐廳附設卡拉ＯＫ放映電視銀幕設備，
係視聽中心之一種，核屬娛樂稅法第二條第一項第六款『其他提供娛樂設施供人娛樂
』之範圍，同意准照貴省稅務局所擬比照ＫＴＶ視聽中心方式核課娛樂稅。」亦經財
政部八十二年七月十五日台財稅第八二一四九一二七四號函釋在案。本件原告依台北
市政府營利事業登記證所核准營業項目係經營餐廳及酒店業務，嗣台北市政府警察局
中山分局查獲原告懸掛廣告招牌名稱為「歌姬」，實際營業項目與登記項目不符，乃
以八十六年三月四日北市警中分一字第八六六○五○四四○○號通報單請被告及台北
市政府相關機關處理。案經被告所屬中南分處查證，原告確有擅自經營卡拉ＯＫ視聽
歌唱項目，依法應代徵娛樂稅，卻未於事前辦理娛樂業登記及代徵報繳娛樂稅手續，
核定原告自八十六年三月十九日起應查定課徵娛樂稅，每月核定營業額為七二、○○
○元，娛樂稅一、六六二元，教育經費四九九元，遂發單課徵八十六年七月份娛樂稅
一、六六二元，加徵教育經費四九九元。原告訴稱伊所營業之餐廳已領有合法之營利
事業登記證、公司執照及「歌姬」商標登記證，且經營之主要項目為餐飲業務，視唱
設備只是提供顧客消遣並未另外收費，理無違規更無繳交娛樂稅之義務。依據經濟部
七十八年九月七日所召開「研商客人伴唱（卡拉ＯＫ）可否登記為公司、行號營業項
目有關事宜會議紀錄』之決議事項六、（一）載明「營業場所附設卡拉ＯＫ伴唱機具
設備，如僅係為其招徠顧客之服務，作為其經營方法之一，而未另收費者，毋需登記
為營業項目。」既然勿庸登記為營業項目，又何來徵收娛樂稅之理？且依據經濟部八
十年四月十五日經商二○八○四三號函釋：按「理髮視聽歌唱及浴室業管理規則」
第三條第二款規範之視聽歌唱業，乃指以提供視聽伴唱設備供人歌唱為「業務」之營
利事業。而為商業之「業務」者，應以具有「營利性」為必要。本案於餐廳內「附設
」伴唱視聽設備，綜合客觀事實如消費者就使用視聽伴唱設備，無須支付任何費用，
則尚無前開管理規則之適用。及原告已繳交營業稅，如今又要繳交娛樂稅，原處分顯
有重複課稅之嫌云云。查原告經核准之營業項目係經營餐廳及酒店業務，有公司執照
及營利事業登記證可稽，且為原告所不爭。至其雖於八十七年十月間自訴外人未知餐
廳有限公司受讓取得「歌姬」之服務標章，惟姑不論其取得時間在本件行為之後，且
原告縱取得「歌姬」之服務標章，仍應向主管機關辦理營業登記，方得經營視聽歌唱
項目，原告未辦理營業登記而經營視聽歌唱項目，有台北市政府警察局中山分局八十
六年三月四日北市警中分一字第八六六○五○四四○○號通報單影本、台北市稅捐稽
徵處中南分處八十六年三月十二北市稽中南（甲）字第七二四號函等影本附原處分卷
可稽，且為原告所不爭。原告既提供卡拉ＯＫ視聽設備，即屬娛樂稅法第二條第一項
第六款「其他提供娛樂設施供人娛樂」之範圍，依娛樂稅法第二條第二項規定：「前
項各種娛樂場所、娛樂設施或娛樂活動不售票券，另以其他飲料品或娛樂設施供應娛
樂人者，按其收費額課徵娛樂稅。」從而，原告雖非專營卡拉ＯＫ業，惟其既提供卡
拉ＯＫ之娛樂設施，即應按其經營此項服務之營業額課徵娛樂稅。縱使原告未登記為
營業項目，然依實質課稅原則，並不因而得免娛樂稅之課徵，經濟部七十八年九月七
日所召開「研商客人伴唱（卡拉ＯＫ）可否登記為公司、行號營業項目有關事宜會議
紀錄」決議事項六所稱毋需登記為營業項目，乃係就其主管商業登記業務所作之規範
，並非泛指其無需登記為營業項目，亦無需依其營業性質繳納稅捐，原告主張，顯係
出於誤解，不足採據。又娛樂稅與營業稅，其課徵之目的及對象均不相同，且屬不同
稅目，難謂為重複課稅。被告依查定之營業額，課徵原告八十六年七月份娛樂稅一、
六六二元，加徵教育經費四九九元，揆諸首揭規定並無違誤，一再訴願決定遞予維持
，亦無不合，原告起訴論旨，難認有理由，應予駁回。
據上論結，本件原告之訴為無理由，爰依行政訴訟法第二十六條後段，判決如主文。
中    華    民    國     八十八      年     十二     月       二        日
                    行 政 法 院 第 三 庭
                                審 判 長 評  事      曾  隆  興
                                         評  事      蔡  進  田
                                         評  事      鄭  淑  貞
                                         評  事      徐  瑞  晃
                                         評  事      張  瓊  文
右  正  本  證  明  與  原  本  無  異
                                         法院書記官  阮  桂  芬
中    華    民    國     八十八      年     十二     月       二        日
